臺灣板橋地方法院交通事件裁定 　　　　 96年度交聲字第77號
原處分機關　交通部公路總局臺北區監理所
異　議　人
即受處分人　甲○○
上列異議人即受處分人因違反道路交通管理處罰條例案件，對於
交通部公路總局臺北區監理所於中華民國95年12月26日所為之處
分（原處分案號：北監自裁字裁40-E00000000號），聲明異議，
本院裁定如下：
    主  文
異議駁回。
    理  由
一、原處分意旨略以：異議人（即受處分人，下同）甲○○駕駛
    7237-FE 號自用小客車，於民國94年8 月26日12時13分許，
    行經臺一線75公里處，因「駕車行經有燈光號誌管制之交岔
    路口闖紅燈」違規，由新竹市警察局交通隊查獲，依道路交
    通管理處罰條例第53條第1 項規定，逕行製發竹市警交字第
    E00000000 號舉發違反道路交通管理事件通知單舉發，嗣經
    原處分機關於95年12月26日，以北監自裁字裁40-E00000000
    號裁決書，裁處：一罰鍰新臺幣（下同）5,400 元整，並依
    第63條記違規點數3 點，罰鍰限於96年1 月25日前繳納。二
    上開罰鍰逾96年1 月25日仍不繳納者，依法移送強制執行等
    語。
二、聲明異議意旨略以：(一)異議人於95年12月18日換發行照始知
    有本件違規，且異議人在94年9 月中旬在同一違規地點，已
    有繳納一筆900元之罰單，惟因在便利商店繳納，收據已泛
    黃無法提出證明，請查明是否是同一件違規事實。(二)又異議
    人確實住在戶籍地，惟沒有收到任何郵件招領通知書或是張
    貼在門口的郵件通知書，而郵務人員送掛號時段，住家也有
    長輩在家，且異議人從未遲繳或不繳納罰單，故請撤銷原處
    分云云。
三、按行為後法律或自治條例有變更者，適用行政機關最初裁處
    時之法律或自治條例。但裁處前之法律或自治條例有利於受
    處罰者，適用最有利於受處罰者之規定，94年2 月5 日制定
    公布、95年2 月5 日施行之行政罰法第5 條定有明文。揆諸
    上開條文之立法理由，明定法律或自治條例變更時之適用，
    係採「從新從輕」之處罰原則，而所謂「從新從輕」原則，
    就行政罰而言，即該行政罰之適法性，原則上以原處分作成
    時之法律狀態為判斷基準，而非以行政法院判決時之法律狀
    態為判斷基準（最高行政法院95年度判字第335 號判決意旨
    參照）。是堪認行政罰之法律變更，係以行政機關（交通案
    件則為監理機關或裁決所）裁處時作為比較基準。再按道路
    交通管理處罰條例前經立法院修正，相關條文於94年12月28
    日經總統修正公布，嗣經行政院以95年6 月23日行政院院臺
    交字第0950087685號令發布修正條文除第29條之2 、第31條
    、第31條之2 、第32條之1 、第42條、第73條、第82條至84
    條，自96年1 月1 日施行，其餘均自95年7 月1 日施行。乃
    本件交通違規行為發生時雖在94年8 月26日即前揭條例修正
    施行之前，惟原處分機關交通部公路總局臺北區監理所裁決
    時既在上述條例就此部分已經頒佈施行之95年12月26日，且
    裁處前之法律亦未較有利於異議人，故本件自應適用裁處時
    已修正之道路交通管理處罰條例第7 之2 條、第53條第1 項
    及第63條第1 項第3 款。另查，違反道路交通管理事件統一
    裁罰基準及處理細則於95年7 月1 日施行後，其第11條第1
    項第3 款，移列至第4 款、第14條移列至第15條，惟文字內
    容並無不同，是上揭修正後之規定較之修正前規定而言，對
    於異議人並無更為不利之情形，是本件亦應適用修正後之違
    反道路交通管理事件統一裁罰基準及處理細則之規定。
四、按汽車駕駛人，行經有燈光號誌管制之交岔路口闖紅燈者，
    處1,800 元以上5,400 元以下罰鍰；又汽車駕駛人有第53條
    情形者，記違規點數3 點。以上均為修正後道路交通管理處
    罰條例第53條第1 項、第63條第1 項第3 款分別定有明文。
    次按處理違反道路交通管理事件，有關文書送達之程序，依
    行政程序法之規定，此亦經修正後違反道路交通管理事件統
    一裁罰基準及處理細則第5 條各定有明文。而按郵政機關為
    送達時，送達不能依行政程序法第72條於應受送達人之住居
    所等處為之，亦不能依行政程序法第73條規定將文書付與有
    辨別事理能力之同居人或受僱人或接收郵件人員時，得將文
    書寄存送達地之郵政機關，並作送達通知書兩份，一份黏貼
    於應受送達人住居所、事務所、營業所或其就業處所門首，
    另一份交由鄰居轉交或置於該送達處所信箱或其他適當位置
    ，以為送達，行政程序法第74條定有明文。再按民事訴訟文
    書之寄存送達，依92年2 月7 日修正公布、同年9 月1 日施
    行之民事訴訟法第138 條第2 項規定，自寄存之日起，經10
    日發生效力，此因應受送達人未必能即時領取訴訟文書而知
    悉其內容，故特設此規定以保障其權益。行政程序法雖未如
    前述民事訴訟法增設第138 條第2 項規定，但基於保障應受
    送達人權益之同一理由，解釋上亦應認為有上開規定之類推
    適用。復按本條例所定罰鍰之處罰，行為人接獲違反道路交
    通管理事件通知單後，於15日內得不經裁決，逕依第92條第
    3 項之罰鍰基準規定，向指定之處所繳納結案；不服舉發事
    實者，應於15日內，向處罰機關陳述意見；其不依通知所定
    期限前往指定處所聽候裁決，且未依規定期限繳納罰鍰結案
    或向處罰機關陳述意見者，處罰機關得逕行裁決之，道路交
    通管理處罰條例第9 條第1 項亦載有明文。
五、經查：
  (一)異議人於94年8 月26日12時13分許，駕駛車號7237-FE 號自
    用小客車，行經臺一線75公里處，確有「駕車行經有燈光號
    誌管制之交岔路口闖紅燈」之違規事實，此有交通部公路總
    局臺北區監理所95年12月26日北監自裁字裁40-E00000000號
    裁決書1 紙附卷足佐，且異議人對於上揭時間，有駕駛其所
    有之車牌號碼7237-FE 號自用小客車途經前述地點，而闖紅
    燈之客觀事實並不爭執（按異議人僅主張本件違規情節應已
    據繳納過罰鍰900 元，本院卷第6 頁參照），則此部分事實
    ，應可認定。
  (二)惟異議人固然辯稱其前於94年9 月中旬曾於同一地點因同一
    違規事實遭警舉發而在便利商店繳納一筆900 元之罰單，然
    因單據已泛黃，致無法提出繳納之單據，然以其於本件之前
    之其他違規案件異議人不曾遲繳或拒不繳納之紀錄，可證異
    議人不可能刻意拒納本件罰鍰云云。然查，縱認異議人先前
    之違規情節均曾按期繳納罰鍰，本已無法當然推論其本件違
    規已然繳交罰鍰完畢；再者，異議人固辯稱其前已因「同一
    違規事實」遭舉發且已繳納「罰鍰900 元」完畢云云，惟以
    道路交通管理處罰條例第53條第1 項規定闖紅燈之處罰內容
    係科罰鍰「1,800 元以上5,400 元以下」，其數額遠超過異
    議人前開所述之已經繳納之罰鍰金額，如此亦足證異議人所
    述曾經繳納之罰鍰900 元之情節縱然存在，亦應與本件間並
    非屬於同一違規事實無疑，是異議人既不能舉證證明其已依
    本件舉發通知單之規範而如數繳交前述罰鍰無訛，乃其前揭
    辯解即無可採。
  (三)其次，本件舉發機關即新竹市警察局交通隊就前述舉發通知
    單係依「臺北縣泰山鄉○○路○ 段144 號5 樓」之處所對於
    異議人而為送達，然因送達機關未能於前揭處所會晤異議人
    （即應受送達之人），遂於94年10月4 日寄存於泰山郵局，
    並作成送達通知書2 份，1份黏貼於應受送達人住居所、事
    務所、營業所或其就業處所門首，1 份置於該受送達處所信
    箱或其他適當位置，以寄存送達方式送達予異議人等情，此
    有新竹市警察局95年12月18日竹市警交字第0950049162號函
    所附該局送達證書影本1 份在卷足稽。乃異議人自92年11月
    3 日起即設籍於該址迄今並未變更，且於前述送達機關送達
    文書時亦無更易等情，此除據異議人從未爭執外（參異議人
    自撰之書狀，本院卷第5、6、13頁），復經其提出戶口名簿
    影本1 份在卷可憑。足見本件舉發通知單確已對於異議人之
    正確地址為送達，並依前述行政程序法第74條規定在94年10
    月4日寄存於泰山郵局，則類推民事訴訟法第138 條第2項之
    規定，自前述寄存送達之日起經10日（即94年10月14日），
    前揭裁決書應已發生合法送達之效力。是依前述規定，異議
    人既未在受合法送達後之15日內向處罰機關申明不服，又未
    依規定期限自動繳納罰鍰結案或到案聽候裁決，因此原處分
    機關於95年12月26日依違反道路交通管理事件統一裁罰基準
    表之規定，裁處受處分人最高額罰鍰，於法即無違誤。換言
    之，異議人徒以未曾收受前揭舉發通知單為由主張無法繳納
    罰鍰各語，尚嫌無據。
六、綜上所述，異議人駕駛汽車於前述時、地確有闖紅燈之違規
    行為。從而原處分機關依前揭道路交通管理處罰條例第53條
    第1 項、第63條第1 項第3 款（裁決書漏引第1項第3款），
    及違反道路交通管理事件統一裁罰基準表之規定，裁處異議
    人罰鍰新臺幣5,400 元，並記違規點數3 點，核無違誤，本
    件異議為無理由，自應將其異議駁回。
據上論斷，應依道路交通案件處理辦法第19條，裁定如主文。
中　　華　　民　　國　  96  　年　  2  　月　  26     日
                  交通法庭法　官  蕭胤瑮
上列正本證明與原本無異。
如不服本裁定，應於裁定送達後五日內向本院提出抗告狀。
                          書記官  黃炎煌
中　　華　　民　　國　　96　　年　　2 　　月　　26　　日
